【裁判字號】    99,交聲,246
【裁判日期】    990429
【裁判案由】    聲明異議
【裁判全文】
臺灣臺南地方法院交通事件裁定         99年度交聲字第246號
原處分機關  交通部公路總局嘉義區監理所臺南監理站
異  議  人
即受處分人  甲○○
上列受處分人因違反道路交通管理處罰條例案件，對於交通部公
路總局嘉義區監理所臺南監理站，民國99年3月4日所為之裁決處
分（處分案號：嘉監南字第裁74-S00000000號）聲明異議，本院
裁定如下：
      主  文
原處分撤銷。
甲○○不罰。
      理  由
一、原處分意旨略以：異議人甲○○駕駛聖泰工業股份有限公司
    所有之車牌號碼1997-WM號自用小客車（下稱系爭汽車），
    於民國98年11月19日14時55分許，沿臺南市○區○○路2段
    由北向南行駛，行經臺南市○○路○段34號對面處，不慎撞
    及由蕭君婷駕駛，附載第三人戴宜錚之車牌號碼059-BNS號
    之重型機車，以致蕭君婷受有左肩、左手肘及左膝鈍挫傷等
    傷害，另第三人戴宜錚則受有右膝及右小指鈍挫傷等傷害。
    惟異議人肇事後並未為必要之處置，旋即駕車離去，嗣經臺
    南市警察局交通隊（下稱舉發機關）員警以異議人有「駕駛
    汽車肇事致人受傷，未採取救護措施及未依規定處置，並通
    知警察機關處理，且任意移動肇事汽車而逃逸」之違規為由
    予以製單舉發，嗣原處分機關即交通部公路總局嘉義區監理
    臺南監理站，以其違規事實明確，乃依道路交通管理處罰條
    例（下稱處罰條例）第62條第3項、第4項、第67條第3項（
    原處分誤載為第67條1項）及違反道路交通管理事件統一裁
    罰標準表之規定，裁處異議人罰鍰新臺幣（下同）6,000元
    ，並吊銷駕駛執照，一年內禁考。
二、異議意旨略以：其駕駛系爭汽車於上揭時點沿北門路行駛至
    本件違規地點處，隨即依速限右轉公園南路向西行駛，行駛
    過程中，異議人並不知伊有與人擦撞之情事，且經公司電話
    告知伊肇事之後，伊察看系爭汽車時，並未發現任何擦撞刮
    痕，直至舉發機關員警會同查勘系爭汽車時，方發現異議人
    右後車門及右後葉子板附著有新的塑膠擦痕，且該擦痕與第
    三人之機車手把高度相仿，逕推斷異議人乃肇事後逃逸，而
    未調查該塑膠擦痕與是否確為本件事故所致，異議人實難甘
    服。縱認上揭擦撞情事屬實，然第三人駕駛之059-BNS號之
    重型機車係以機車手把處與異議人駕駛之系爭汽車發生碰撞
    ，故以機車手把之材質及異議人汽車之擦痕可得推知，兩車
    碰撞時之力道甚為輕微，應不至於發出任何碰撞聲響，加上
    事故路段車水馬龍，異議人顯有可能不知肇事之情即離開現
    場，故此自不得以異議人有肇事逃逸之情事處罰異議人。況
    異議人於舉發機關員警通知後，即主動配合警方調查及製作
    筆錄，以利釐清真相，並且異議人也主動前往成大醫院探視
    受傷之第三人，並與之達成和解，足可徵異議人無肇事逃逸
    之故意等語，為此聲明異議，請求法院撤銷原處分。
三、按汽車駕駛人駕駛汽車肇事致人受傷或死亡者，應即採取救
    護措施及依規定處置，並通知警察機關處理，不得任意移動
    肇事汽車及現場痕跡證據，違反者處3,000元以上9,000元以
    下罰鍰。但肇事致人受傷案件當事人均同意時，應將肇事汽
    車標繪後，移置不妨礙交通之處所；駕駛人肇事致人受傷而
    逃逸者，吊銷其駕駛執照；汽車駕駛人，曾依本條例其他各
    條規定吊銷駕駛執照者，一年內不得考領駕駛執照。道路交
    通管理處罰條例第62條第3項、第4項前段及第67條第3項分
    別定有明文。又前開肇事責任，主觀上須駕駛人有逃避上述
    義務及肇事責任之故意，始得歸責，換言之，駕駛人除客觀
    上有逃逸之行為外，主觀上尚須對其肇事致人受傷之事實有
    所認識；且道路交通管理處罰條例第62條第3項、第4項所稱
    之「逃逸」行為，乃指駕駛人於肇事後企圖脫免其責，未為
    任何處置即離去之情形。基此，如依具體事實可資認定肇事
    駕駛人尚無脫免卸責之情形，縱異議人未依規定處理或其處
    理並不得宜之狀況，自難逕以異議人該當「逃逸」行為，而
    得依道路交通管理處罰條例第62條第3項、第4項之規定處罰
    之。
四、本院審查：
  (一)舉發機關以上揭事由舉發異議人，原處分機關據此裁處異議
    人6,000元之罰鍰，並吊銷駕駛執照，1年內禁考之事實，有
    原處分機關嘉監南字第裁74-S00000000號裁決書及舉發機關
    南市警交字第S00000000號舉發通知單等件在卷可佐。
  (二)次查，經查卷內第三人蕭君婷、戴宜錚及黃錦華之調查筆錄
    及道路交通事故現場蒐證照片22幀（本院卷第22至42頁），
    可徵第三人黃錦華確實目擊本件事故之發生，且於異議人肇
    事後駕車離去時，確實記下異議人汽車之車牌號碼；另本件
    事故之受害人即第三人蕭君婷、戴宜錚，其所描述之肇事汽
    車之特徵，業與異議人所駕駛系爭汽車之特徵相符，且系爭
    汽車上留有事故擦撞之塑膠擦痕，上揭證據足證異議人確於
    上揭時、地與車牌號碼059-BNS號之重型機車發生擦撞無訛
    。另異議人辯稱其於事發時不知有擦撞到他人機車而發生交
    通事故，其無肇事逃逸之犯意等語，經查，第三人蕭君婷於
    警詢時稱：我騎機車沿北門路2段南向北直行至事故發生地
    點時，與一部由同向左後方直行駛來之自小客車發生碰撞交
    通事故，我車是左手把部位和對方右後側車身部位發生碰撞
    ，我車左手把及左照後鏡與該車擦撞而留有擦痕等語。參以
    卷附道路交通事故現場蒐證照片內容，系爭汽車之右後車側
    僅留有輕微擦痕，而第三人蕭君婷所駕駛之機車左側把手外
    緣、後視鏡並無明顯之擦撞跡象，故可認本件事故應為輕微
    擦撞；且考量機車手把乃橡膠材質，故兩車如僅有輕微擦撞
    時，必然不會發出巨大聲響，況斟酌第三人駕駛之機車係與
    系爭汽車之右後側發生碰撞，從而異議人辯稱其不知車禍肇
    事之情，要非無據。基此，本件既難認定異議人主觀上對其
    肇事致人受傷之事實有所認識，自無肇事逃逸之故意，且本
    院復查無其他具體事證足資證明異議人確有肇事逃逸之故意
    ，從而，尚難遽認異議人確有該當於道路交通管理處罰條例
    第62條第4項規定之違規情事，是原處分機關對於異議人所
    為之裁罰，尚有未洽。
  (三)又查，異議人經臺灣臺南地方法院檢察署檢察官偵查後，亦
    認並無肇事逃逸之行為，而於99年4月6日以99年度偵字第18
    70號為不起訴處分，此業經本院依職權調查屬實。另異議人
    於肇事後，即積極與第三人戴宜錚成立和解，有和解書影本
    1份在卷可考，準此，益證異議人並無刻意隱瞞肇事責任之
    意圖。
  (四)綜上所述，異議人於前揭時、地，固與第三人蕭君婷及戴宜
    錚間發生交通事故並致被害人受傷，然依前揭說明，足認異
    議人於肇事當時對其肇事致人受傷之事實並無認識，揆諸前
    開法條說明，尚難認異議人有違規情事之主觀犯意。準此，
    異議人之上開辯解尚非無據，原處分未予詳查，遽予裁罰，
    容有未洽。從而，本件異議  為有理由，自應將原處分予以
    撤銷，並另為異議人不罰之諭知。
五、據上論斷，應依道路交通管理處罰條例第87條第2 項、道路
    交通案件處理辦法第20條，裁定如主文。
中    華    民    國    99    年    4     月    29    日
                  交通法庭   法  官  廖建彥
以上正本證明與原本無異。
如不服本裁定應於送達後5日內向本院提出抗告狀（應附繕本）
。
                             書記官  吳揆滿
中    華    民    國    99    年    4     月    29    日

司法院資訊處製作；財團法人民間司法改革基金會備份。
